【裁判字號】    98,訴,471
【裁判日期】    980408
【裁判案由】    損害賠償
【裁判全文】
臺灣臺中地方法院民事判決  98年度訴字第471號
原      告  乙○○
            丙○○
            戊○○
            己○○
            庚○○
兼前列五人  丁○○
訴訟代理人
被      告  甲○○
上列被告因過失致人於死案件，經原告提起請求損害賠償之附帶
民事訴訟（98年度附民字第26號），經本院刑事庭裁定移送前來
，本院於民國98年3月18日言詞辯論終結，判決如下：
    主      文
被告應給付原告丁○○新臺幣壹佰參拾柒萬肆仟肆佰肆拾陸元整
、原告乙○○新臺幣伍拾萬元整、原告丙○○新臺幣伍拾萬元整
、原告戊○○新臺幣伍拾萬元整、原告己○○新臺幣伍拾萬元整
、原告庚○○新臺幣伍拾萬元整，及均自民國九十八年一月十五
日起至清償日止，按年息百分之五計算之利息。
原告其餘之訴駁回。
本判決於原告丁○○以新臺幣肆拾陸萬元、其餘原告分別以新臺
幣壹拾柒萬元供擔保後，得假執行。
原告其餘假執行聲請駁回。
    事實及理由
一、原告起訴主張：被告於民國97年10月9日15時10分許，無駕
    駛執照騎乘車牌號碼MX7-300號重型機車，沿臺中縣沙鹿鎮
    ○○路由北往南方向行駛，行經無號誌之星輝路與田尾巷交
    岔路口，原應減速慢行，作隨時停車之準備，並應注意車前
    狀況，隨時採取必要安全措施。而依當時天候晴、日間自然
    光線、柏油路面、乾燥、無缺陷、無障礙物及視距良好，無
    不能注意情事，竟疏於注意，貿然行駛，適被害人柯品無駕
    駛執照騎乘車牌號碼EYB-400號輕型機車，沿同鎮田尾巷由
    西往東方向行駛，亦行經上揭路口時，被告煞避不及，以其
    重型機車前車頭撞及柯品所騎乘之輕型機車左側車身，致柯
    品人車倒地，受有顱腦挫傷及胸腔內出血等傷害，經送醫後
    於97年10月9日17時許，不治死亡。嗣經檢察官提起公訴，
    本院以97年度交易字第785號刑事判決被告過失致人於死罪
    確定在案。被害人柯品為原告丁○○之配偶、其餘原告之母
    ，爰依民法第184條第1項前段、第192條第1項、第2項及第
    194條規定，請求被告賠償(1)原告丁○○支出之醫療費用新
    臺幣（下同）39,178元、殯葬費90萬元；(2)原告丁○○遭逢
    喪偶之痛、其餘原告遭逢喪親之痛，精神上所受痛苦之精神
    慰撫金各50萬等語。並聲明：(一)被告應給付原告丁○○140
    萬元、其餘原告50萬元，及均自起訴狀繕本送達之翌日起至
    清償日止，按年息5%計算之利息；(二)原告願供擔保，請准宣
    告假執行。
二、被告則以：對於本院97年度交易字第785號刑事判決認定事
    實，及其所附之警詢、偵訊、審判筆錄及鑑定報告，沒有意
    見，被告亦未上訴，業已確定。對於喪葬費用，除先師禮及
    雜支36000元否認外，其餘喪葬費用及非財產上損害沒有意
    見等語，資為抗辯。並聲明：原告之訴及假執行聲請駁回。
三、得心證之理由：
  (一)原告主張被告於上開時、地駕駛重型機車違規肇事，致柯品
    死亡之事實，業據本院97年度交易字第785號刑事判決認定
    被告行經無號誌之交岔路口，未減速慢行，作隨時停車準備
    ，且未注意車前狀況，隨時採取必要之安全措施，又無不能
    注意情事，竟疏於注意，貿然通過路口，致以其重機車車頭
    撞及被害人柯品騎乘之輕型機車左側車身，致使被害人柯品
    死亡，而有過失，並依過失致人於死罪名，判處被告有期徒
    刑捌月，且送臺灣省臺中縣區車輛行車事故鑑定委員會鑑定
    意見認定被告為肇事原因，柯品無肇事因素等情，為被告所
    不爭執，並經本院依職權調取臺灣臺中地方法院檢察署97
    年相字第1624號、97偵字第25566號、本院97年度交易字第
    785號刑事卷宗核閱屬實。原告之主張，堪信為真實。
  (二)按因故意或過失，不法侵害他人之權利者，負損害賠償責任
    。又不法侵害他人致死者，對於支出醫療及增加生活上需要
    之費用或殯葬費之人，亦應負損害賠償責任。不法侵害他人
    致死者，被害人之父、母、子、女及配偶，雖非財產上之損
    害，亦得請求賠償相當之金額。民法第184條第1項前段、第
    192條第1項及第194條分別定有明文。本件被告駕車過失肇
    事，致柯品死亡，該過失行為與柯品之死亡間，自具有相當
    因果關係，而原告丁○○及乙○○、丙○○、戊○○、己○○、庚○○分別為柯品之配偶及子女，有戶籍謄本3紙為證
    ，從而，原告依上開規定，請求被告負損害賠償責任，自屬
    有據。茲就原告請求之金額，是否應予准許，分述如下：
    1.原告丁○○支出殯葬費用部分：
      其主張為柯品辦理喪葬事宜，支出殯葬費用計910,446
      元，並提出喪葬明細表及喪葬服務證明單、簽收單、收據
      影本各1紙為證，惟殯葬費用之請求以實際支出為限，據
      原告丁○○所提喪葬明細，除先師禮及雜支36000元外，
      餘為被告所不爭執，合計為874,446元，而先師禮及雜支
      部分未據原告舉證證明，難認真實，本院斟酌被害人為前
      縣議員之妻之身分地位及生前經濟狀況，認該支出874,44
      6元部分為現有一般社會習俗辦理喪葬過程所必須之費用
      ，核屬合理必要，自應准許。原告逾此部分請求數額，為
      無理由，應予駁回。
    2.原告請求精神慰撫金部分：
      按慰藉金之賠償須以人格權遭遇侵害，使精神上受有痛苦
      為必要，其核給之標準固與財產上損害之計算不同，然非
      不可斟酌雙方身分資力與加害程度，及其他各種情形核定
      相當之數額，有最高法院51年台上字第223號判例可資參
      照。本件原告丁○○及乙○○、丙○○、戊○○、己○○
      、庚○○分別為柯品之配偶及子女，原告丁○○為國小畢
      業，曾任縣議員，名下有土地10筆、房屋1筆，資產價值
      約1800萬元左右；原告乙○○為高中畢業，現任營造廠監
      工，名下有房地3筆、汽車乙部，資產價值約330萬元左右
      ，過去2年收入每月約4萬元左右；原告丙○○為二專畢業
      ，任騰駿營造有限公司負責人，名下有房地各乙筆、汽車
      1 輛，投資二筆，資產價值約202萬元，過去2年收入每月
      約2萬元；原告戊○○為高中畢業，現任鞋廠師父，名下
      有房屋、土地各乙筆及投資乙筆，資產價值約214萬元左
      右，過去2年每月收入約4萬元；原告己○○為國中畢業，
      目前待業中，名下有房屋、土地各乙筆，價值約162萬元
      左右；原告庚○○國中畢業，目前為家庭管理，名下有汽
      車二部、投資上市公司金額約6萬餘元，過去二年收入每
      月約37,000元左右；而被告為國中畢業，身體不差，目前
      無業，名下有房屋、土地各乙筆，價值約45萬元左右，過
      去二年收入每月約11,000元至12,000元左右，此有稅務電
      子閘門資料查詢表可憑，本院審酌
      本件因被告過失違規肇事，致柯品死亡，其死亡時年齡65
      歲，原告等人遭逢喪親之精神上痛苦等情，認原告等人各
      請求精神慰撫金50萬元，堪稱允當，應予准許。
  (三)按給付有確定期限者，債務人自期限屆滿時起，負遲延責任
    。給付無確定期限者，債務人於債權人得請求給付時，經其
    催告而未為給付，自受催告時起，負遲延責任。其經債權人
    起訴而送達訴狀，或依督促程式送達支付命令，或為其他相
    類之行為者，與催告有同一之效力。民法第229條第1項及第
    2項定有明文。又遲延之債務，以支付金錢為標的者，債權
    人得請求依法定利率計算之遲延利息。但約定利率較高者，
    仍從其約定利率。應付利息之債務，其利率未經約定，亦無
    法律可據者，週年利率為5%。民法第233條第1項及第203條
    亦有明文。本件原告對被告之損害賠償債權，核屬無確定期
    限之給付，既經原告起訴而送達訴狀，被告迄未給付，當應
    負遲延責任。是原告請求被告給付自刑事附帶民事起訴狀繕
    本送達之翌日（即98年1月15日）起，按年息5%計算之法定
    遲延利息，亦屬有據。
  (四)綜上所述，原告依據侵權行為損害賠償之法律關係，請求被
    告給付原告丁○○1,374,446元（計算式：874,446+500,000
    =1,374,446）、其餘原告為50萬元，及均自98年1月15日起
    至清償日止，按年息5%計算之利息，為有理由，應予准許。
    其逾此範圍之請求，則屬無據，應予駁回。
四、原告陳明願供擔保聲請宣告假執行，就其勝訴部分，核無不
    合，爰酌定相當擔保金額宣告之。至原告敗訴部分，其假執
    行之聲請亦失其依據，應併予駁回。
五、本件原告提起刑事附帶民事訴訟，而由本院刑事庭依刑事訴
    訟法第504條第1項規定，裁定移送前來，依同條第2項規定
    免繳納裁判費，其於本院審理期間，亦未滋生其他訴訟必要
    費用，並無訴訟費用負擔問題，附予敘明。
六、假執行之依據：民事訴訟法第390第2項。
中    華    民    國    98    年    4    月     8     日
                  民事第一庭    法  官  陳學德
正本係照原本作成。
如對本判決上訴，須於判決送達後20日內向本院提出上訴狀。
中    華    民    國    98    年    4    月     8    日
                                書記官


司法院資訊處製作；財團法人民間司法改革基金會備份。
